【裁判字號】    88,簡上,57
【裁判日期】    890802
【裁判案由】    返還所有物
【裁判全文】
臺灣新竹地方法院民事判決  八十八年度簡上字第五十七號
    上  訴  人  丁○○
    訴訟代理人  林思銘律師
    複代理人    蘇明淵律師
                甲○○        .
    被上訴人    久菘企業有限公司  設新竹縣新豐鄉○○路三０六之一號
    法定代理人  丙○○        .
    訴訟代理人  乙○○        .
右當事人間請求返還所有物事件，上訴人對於中華民國八十八年三月二十四日臺灣新
竹地方法院竹北簡易庭八十七年度竹北簡字第一三五號第一審判決提起上訴，本院判
決如左：
    主      文
原判決關於命上訴人將車牌號碼ＪＶ－七○七九號、廠牌別克、年份民國八十三年一
月之汽車一輛返還被上訴人部分，及該部分假執行之宣告，暨訴訟費用（除確定部分
外）之裁判均廢棄。
右開廢棄部分，被上訴人在第一審簡易之訴，及假執行之聲請均駁回。
第一審（除確定部分外）及第二審訴訟費由被上訴人負擔。
    事      實
甲、上訴人方面：
一、聲明：如主文第一、二項所示。
二、陳述：除與原審判決書所載者相同茲予引用外，補稱：
    被上訴人主張車牌號碼ＪＶ－七○七九號、廠牌別克、年份民國八十三年一月（
    原審判決誤載為八十五年一月）之汽車（下稱系爭車輛）為其所有，自應提出起
    訴時即八十七年之相關證件以為佐證，原審憑其所提八十五年使用牌照稅繳款書
    及八十四年汽車燃料使用費繳款書、動產抵押設定契約及登記書，即認被上訴人
    為所有權人，顯有誤會。又上訴人於起訴時並未占用系爭車輛，被上訴人對此亦
    未舉證證明，原審判命上訴人返還，亦有未當。
三、證據：除援用第一審所提證據外，補提八十七年全期使用牌照稅繳款書一份為證
    。
乙、被上訴人方面：
    被上訴人未於最後言詞辯論期日到場，惟據其前於準備程序及言詞辯論期日到場
    所為之聲明及陳述如左：
一、聲明：駁回上訴。
二、陳述：除與原判決記載相同者，茲引用之外，補稱：
    系爭車輛原本即以被上訴人名義所購，被上訴人之股東成員於八十五年改組時，
    已將系爭車輛列入應交接之資產表中，詎上訴人利用其尚擔任被上訴人公司負責
    人之際，竟擅自變更登記為其個人所有，至於上訴人嗣後復將系爭車輛作何處分
    ，被上訴人實無從得知。
三、證據：援用第一審所提證據。
丙、本院依職權向交通部公路局新竹區監理所、新竹區苗栗監理站函查系爭車輛歷年
    之車籍資料，另向新竹縣稅捐稽徵處、苗栗縣稅捐稽徵處函查系爭車輛歷年繳交
    使用牌照稅之稅籍資料，並訊問證人陳良斌。
    理      由
一、本件被上訴人起訴主張其所有之系爭車輛遭上訴人無權占用，爰本於所有權之作
    用請求上訴人返還；上訴人則以該車本為其個人所有之動產，業已轉讓他人，且
    其於本件訴訟繫屬時並未占用系爭車輛等語資為抗辯。
二、被上訴人主張系爭車輛屬其所有，然為上訴人所否認，查被上訴人固提出該車八
    十五年全期使用牌照稅繳款書、八十四年汽車燃料使用費繳款書、動產抵押契據
    、動產擔保交易動產抵押設定登記申請書等件為證，然上開使用牌照稅繳款書、
    汽車燃料使用費繳款書係八十四年、八十五年間發生之稅款，動產抵押契據、動
    產擔保交易動產抵押設定登記申請書則為八十三年六月間所訂定，距本件訴訟繫
    屬時日（即八十六年十二月三十日）均尚有相當之時間差距；而上訴人所提納稅
    義務人為其個人之該車八十七年全期使用牌照稅繳款書，以及本院依職權向交通
    部新竹區監理所調取之八十五年五月間系爭車輛過戶予上訴人之汽（機）車過戶
    申請書，被上訴人對該等文書形式上之真正復未爭執，是被上訴人於起訴時是否
    確為系爭車輛之所有人，已有可疑。況且，被上訴人依據民法第七百六十七條請
    求返還所有物，除須證明自己為所有權人外，尚須證明上訴人有無權占有之事實
    ，對此，被上訴人就起訴時系爭車輛是否為上訴人占用，並未舉證以實其說。從
    而，被上訴人本於所有權之作用，請求上訴人返還系爭車輛，於法無據，自不應
    淮許，其就該部分所為假執行之聲請亦失所附麗，應併予駁回。原審就此部分判
    命上訴人給付，並為假執行之宣告，尚有未洽。上訴意旨指摘原判決此部分不當
    ，求予廢棄改判，為有理由。爰由本院將原判決此部分予以廢棄改判，如主文第
    二項所示。至於上訴人是否利用其尚擔任被上訴人公司負責人之際，擅自變更該
    車之監理登記，並其後所為之處分有無損及被上訴人權益部分，洵屬另一法律問
    題，非本件所得審究，併敘明之。
三、據上論結，本件上訴為有理由，依民事訴訟法第四百三十六條之一第三項、第四
    百五十條、第七十八條、判決如主文。
中      華      民      國    八十九    年      八      月      二      日
                                      臺灣新竹地方法院民事第一庭
~B審判長法      官  陳國成
~B      法      官  彭淑苑
~B      法      官  李珮瑜
右正本證明與原本無異
不得上訴
中      華      民      國    八十九    年      八      月      二      日
~B      法院書記官  蕭宛琴


司法院資訊處製作；財團法人民間司法改革基金會備份。
